【裁判字號】    97,訴,1392
【裁判日期】    970530
【裁判案由】    違反毒品危害防制條例
【裁判全文】
臺灣彰化地方法院刑事判決              97年度訴字第1256號
                                      97年度訴字第1392號
公  訴  人  臺灣彰化地方法院檢察署檢察官
被      告  甲○○
                    （現於臺灣臺中女子監獄執行中）
上列被告因毒品危害防制條例案件，先後經檢察官提起公訴（97
年度毒偵字第1520號、1713號），被告於準備程序中自白犯罪，
本院行簡式審判程序，判決如下：
    主  文
甲○○(一)施用第二級毒品，累犯，處有期徒刑陸月；(二)又施用第
一級毒品，累犯，處有期徒刑玖月；(三)施用第二級毒品，累犯，
處有期徒刑陸月；(四)又施用第一級毒品，累犯，處有期徒刑玖月
；(五)應執行有期徒刑貳年。
    事實及理由
一、犯罪事實：
  (一)甲○○曾因犯施用毒品罪，經強制戒治，於民國（下同）91
    年10月2日認無繼續戒治之必要，停止執行出所，剩餘期間
    保護管束，已於91年11月19日保護管束期滿而執行完畢。曾
    因麻藥及煙毒罪，經判處有期徒刑3年3月、4月，定應執行
    有期徒刑3年4月（均為本院82年度訴緝字第153號判決），
    84 年4月14日假釋出監，然於假釋中又犯麻藥及煙毒罪，經
    判處有期徒刑3年5月、6月，定應執行刑3年6月（以上為臺
    灣高等法院台中分院85年度上訴字第1867號判決），又犯麻
    藥及煙毒案件，經判處有期徒刑6月、3年2月，定應執行刑3
    年5月（以上為本院86年度訴緝字第48號判決），前開假釋
    經撤銷後，與上述有期徒刑3年5月、3年6月三案接續執行，
    90 年4月25日再度假釋出監，然又犯施用毒品罪經強制戒治
    ，故假釋再度被撤銷，尚有殘刑4年6月10日，96年1月1日執
    行完畢出監（構成累犯）。又曾於強制戒治執行完畢5年內
    之96年5月28或29日中午，犯施用毒品罪，經本院96年度訴
    字第1409號判決處有期徒刑8月確定（經檢察官傳喚執行，
    拒不到案，經發佈通緝後，於97年1月29日始入監執行）。
  (二)甲○○於96年12月16日某時，在其彰化縣溪湖鎮○○里○○
    路138號住所內，先將毒品甲基安非他命置於玻璃管內，以
    火焰燒灼吸食所生白色煙霧方式，施用第二級毒品甲基安非
    他命1次；另於96年12月17日某時，在彰化縣溪湖鎮○○路
    旁，以摻入香菸吸食之方式，施用第一級毒品海洛因1次；
    嗣於96年12月19日下午3時30分許，為警在彰化線埔心鄉○
    ○村○○路○段424號查獲，並經對甲○○採尿送驗呈現「嗎
    啡、可待因、安非他命、甲基安非他命」之陽性反應，始悉
    上情。
  (三)甲○○復分別基於施用第二級及第一級毒品之犯意，於97年
    1月29日14時許，在彰化縣溪湖鎮○○路湖西國小旁之自小
    客車內，先將毒品甲基安非他命置於玻璃管內，以火焰燒灼
    後，吸食所生白色煙霧，施用第二級毒品甲基安非他命1次
    ；旋又將毒品海洛因摻入香菸內點燃吸食，施用第一級毒品
    海洛因1次。嗣因通緝，於97年1月29日為警緝獲，於同日19
    時20分許，為警採集其尿液送驗，結果呈「安非他命、甲基
    安非他命、可待因及嗎啡」等陽性反應，乃查知上情。
二、認定事實所憑之證據及理由：
  (一)被告於本院警訊、偵查、審理中之自白。
  (二)彰化縣警察局溪湖、芳苑分局委託檢驗尿液代號與真實姓名
    對照認證單，證明被告接受採尿送驗之事實。
  (三)詮昕科技股份有限公司濫用藥物尿液檢驗報告書二份（芳警
    分偵字第097006068號卷P.6）（97年度毒偵字第1520號卷
    P.8），證明被告驗尿均呈現「安非他命、甲基安非他命、
    可待因、嗎啡」之陽性反應。按行政院衛生署管制藥物管理
    局93年7月16日管檢字第0930006199號函示意見：「依據
    Clark's Analysis of Drugs and Poisons一書第三版之記
    載：... 第一級毒品海洛因亦可代謝成嗎啡，且海洛因常見
    含有少量6-乙醯可待因雜質成分，該成分可代謝為可待因及
    嗎啡。... 」（參照行政院衛生署管制藥品管理局發行「濫
    用藥物檢驗相關解釋彙編」P.14）故可證明被告因施用海洛
    因而同時檢出「可待因、嗎啡」陽性反應。又上述報告中，
    甲基安非他命之指數超過安非他命指數，另依法務部調查局
    93年5月4日調科壹字00000000000號函示意見：「依據英國
    藥學協會所編之Clark's isolation and indentification
    of drugs 乙書.. 記載人體施用甲基安非他命後，在主要代
    謝物中未改變型態之甲基安非他命佔施用劑量達43％，而安
    非他命則為約5％。」（司法院編印，法官辦理刑事案件參
    考手冊(一)--毒品危害防制條例部分-- P.168）被告尿液中排
    出之部分安非他命反應，應係甲基安非他命之代謝物。
  (四)不再送觀察勒戒之理由：
    按毒品危害防制條例於92年7月9日修正公布，自93年1月9日
    施行，其中第20條、第23條將施用毒品之刑事處遇程序，區
    分為「初犯」及「五年內再犯」、「五年後再犯」。依其立
    法理由之說明：「初犯」，經觀察、勒戒或強制戒治後，應
    為不起訴處分或不付審理之裁定；經觀察、勒戒或強制戒治
    執行完畢釋放後，「五年內再犯」者，因其再犯率甚高，原
    實施之觀察、勒戒及強制戒治既已無法收其實效，爰依法追
    訴或裁定交付審理。至於經觀察、勒戒或強制戒治執行完畢
    釋放後，「五年後再犯」者，前所實施之觀察、勒戒或強制
    戒治已足以遮斷其施用毒品之毒癮，為期自新及協助其斷除
    毒癮，仍適用「初犯」規定，先經觀察、勒戒或強制戒治之
    程序。從而依修正後之規定，僅限於「初犯」及「五年後再
    犯」二種情形，始應先經觀察、勒戒或強制戒治程序。倘被
    告於五年內已再犯，經依法追訴處罰，縱其第三次（或第三
    次以上）再度施用毒品之時間，在初犯經觀察、勒戒或強制
    戒治執行完畢釋放五年以後，已不合於「五年後再犯」之規
    定，且因已於「五年內再犯」，顯見其再犯率甚高，原實施
    觀察、勒戒或強制戒治，已無法收其實效，即應依該條例第
    10條處罰（最高法院95年度第7次刑事庭會議決議參照）。
    本件被告前因施用毒品案件，經送強制戒治，於91年10月2
    日認無繼續施用傾向，暫停執行而出所，91年11月19日保護
    管束期滿而執行完畢。又於強制戒治執行完畢5年內之96年
    5月28或29日中午，犯施用毒品罪，經本院96年度訴字第
    1409號判決處有期徒刑8月，有卷附臺灣高等法院被告前案
    紀錄表可稽。被告既曾於「五年內再犯」，且經法院判處罪
    刑確定，其又於96年12月16日至97年1月29日施用毒品，即
    非屬該條例第20條第3項所定「五年後再犯」之情形，仍應
    論以毒品危害防制條例第10條第1、2項之施用第1、2級毒品
    罪。
  (五)被告自白核與事實相符，足堪採信。本件事證明確，被告施
    用第一、二級毒品犯行，已可認定。
三、論罪科刑：
  (一)核被告所為，係犯毒品危害防制條例第10條第1、2項之施用
    第一、二級毒品罪。被告持有毒品之低度行為，應為施用之
    高度行為所吸收，不另論罪。被告先後施用第一、二級毒品
    ，罪名有異、施用方法不同，應分論併罰。
  (二)被告有犯罪事實欄內之徒刑執行經過，此有臺灣高等法院被
    告全國前案紀錄表可稽，其受此有期徒刑執行完畢後，五年
    以內故意再犯有期徒刑以上之罪，應依累犯規定，各加重其
    刑。
  (三)量刑審酌：被告自82年有毒品前科以來，十餘年來毒品紀錄
    不斷，雖經戒治、徒刑宣告，仍不知悔改而再度施用毒品。
    尤其96至97年間一再施用，可知欠缺自制力，從未徹底覺悟
    。被告自述父母健在，自己未婚，因在上班場所遇到施用毒
    品者，自己被引誘而再度吸毒等語。又被告犯罪後坦承犯行
    ，態度尚屬良好等一切情狀，故量刑如主文，以示懲儆，並
    定應執行刑。
四、適用法律：
  (一)刑事訴訟法第273條之1第1項、第310條之2、第454條第1項
    。
  (二)毒品危害防制條例第10條第1、2項，刑法第11條、第47條第
    1項、刑法第51條第5款。
本案經檢察官吳芙如到庭執行職務。
中    華    民    國    97    年    5    月    30    日
                  刑事第八庭     法  官  葉明松
以上正本證明與原本無異。
如不服本判決，應於判決送達後10日內，向本院提出上訴書狀，
上訴書狀應「敘述具體上訴理由」，並按他造當事人之人數附繕
本。「切勿逕送上級法院」。
中    華    民    國    97    年    5    月    30    日
                                 書記官  施秀青
附錄本案論罪法條：
毒品危害防制條例第10條
施用第一級毒品者，處 6 月以上 5 年以下有期徒刑。
施用第二級毒品者，處 3 年以下有期徒刑。


司法院資訊處製作；財團法人民間司法改革基金會備份。
